【裁判字號】    99,上易,715
【裁判日期】    990831
【裁判案由】    詐欺
【裁判全文】
臺灣高等法院高雄分院刑事判決         99年度上易字第715號
上  訴  人  臺灣高雄地方法院檢察署檢察官
被      告      甲○○
上列上訴人因被告詐欺案件，不服臺灣高雄地方法院98年度易字
第1488號中華民國99年6 月10日第一審判決（起訴案號：臺灣高
雄地方法院檢察署98年度偵字第32564 號），提起上訴，本院判
決如下：
     主  文
上訴駁回。
甲○○緩刑貳年，並應於民國九十九年十月卅一日前向被害人乙
○○支付新臺幣伍萬元。
     事  實
一、甲○○明知社會上詐騙案件層出不窮，詐欺集團不法份子為
    掩飾不法行徑，避免執法人員之追究及處罰，經常利用他人
    之存款帳戶、印章、存摺、金融卡及密碼轉帳，以逃避追緝
    並確保犯罪所得之不法利益，在客觀上皆可預見將自己申辦
    之金融帳戶提供他人使用，可能幫助他人從事財產犯罪，竟
    基於幫助他人詐欺取財亦不違背其本意之不確定犯意，於98
    年8 月初某日，在高雄市○○路家樂福鼎山店附近某處，逕
    將其個人名義所申辦之萬泰銀行中正分行帳號000000000000
    號帳戶之存摺、金融卡、密碼，均交付與陳俊國。嗣陳俊國
    所屬詐欺集團成員，共同基於意圖為自己不法所有之犯意聯
    絡，於98年8 月4 日8 時許，由該詐欺集團姓名年籍不詳成
    年成員以電話聯絡乙○○，詐稱涉及洗錢防制法案件，為配
    合調查須將款項匯入指定帳戶等語，致乙○○陷於錯誤，而
    於同日匯款10萬元，至該詐欺集團成員指示之甲○○上開萬
    泰銀行中正分行帳戶內。嗣經乙○○發覺遭人詐騙，報警循
    線查獲上情。
二、案經高雄市政府警察局三民第二分局移送臺灣高雄地方法院
    檢察署檢察官偵查起訴。
     理  由
一、按除被告所犯為死刑、無期徒刑、最輕本刑為3 年以上有期
    徒刑之罪或高等法院管轄第一審案件者外，於已經被告就被
    訴事實為有罪之陳述時，經審判長告知被告簡式審判程序之
    旨，並聽取公訴人及被告之意見後，依刑事訴訟法第273 條
    之1 第1 項之規定，裁定進行簡式審判程序，本件依首揭規
    定，經被告同意後，經裁定進行簡式審判程序，先此敘明。
二、上揭事實，業經被告甲○○於原審及本院審理中坦承不諱，
    核與證人即被害人乙○○於警詢中證述相符，且有被告甲○
    ○之萬泰銀行中正分行帳號000000000000號帳戶之開戶資料
    及交易明細（警一卷324 至326 頁）、被害人乙○○之匯款
    憑條（警五卷241 頁）在卷可憑，足認被告甲○○之上開自
    白核與事實相符，自堪採信。按在金融機構開設帳戶、請領
    存摺、金融卡，係針對個人身分之社會信用而予以資金流通
    使用，具有強烈之屬人性格，而金融帳戶作為個人理財工具
    ，申請開設並無任何特殊之限制，一般民眾皆得以存入最低
    開戶金額及提供個人身分證明之方式申請取得，且同一人均
    得在不同之金融機構申請數個存款帳戶使用，乃眾所週知之
    事實，苟見有不詳人士向他人蒐集金融帳戶使用，自屬可疑
    ，況且近年來社會上各式詐財手段迭有所聞，被告等對此尚
    難全然諉為不知，被告甲○○擅將前開銀行金融帳戶存摺、
    金融卡、密碼交與陳俊國，均極可能遭濫用於對不特定人訛
    詐財物，並使偵查機關不易循線偵查一節，應有所預見，其
    主觀上顯有容認前揭犯罪事實發生之意，故被告甲○○應有
    幫助他人利用前開銀行金融帳戶實施詐欺取財犯行之不確定
    故意甚明。另依被害人乙○○所述遭詐欺過程觀之，對方均
    係藉由電話交談方式與渠等接洽、聯絡，彼此未曾謀面，且
    查無其他證據足資證明被告等確有實際參與詐欺犯行，又依
    卷內事證，僅堪證明被告單純將前開銀行金融帳戶交與不詳
    年籍之成年男子陳俊國，再由陳俊國所屬詐欺集團成員持之
    作為受騙者匯入款項之用，核其性質，應屬詐欺取財構成要
    件以外之協助行為，是被告甲○○本於幫助意思而為犯罪構
    成要件以外之幫助詐欺行為，事證明確，其犯行已堪認定。
三、核被告甲○○所為，係犯刑法第30條第1 項前段、第339 條
    第1 項之幫助詐欺取財罪。被告甲○○僅係提供前開帳戶存
    摺、金融卡、密碼，並未實際參與詐欺過程，是其所為僅屬
    幫助詐欺集團成員詐欺取財犯罪之遂行，應依刑法第30條第
    1 項前段、第2 項規定論以幫助犯，並依正犯之刑度減輕其
    刑。
四、原審適用刑法第30條第1 項前段、第2 項、第339 條第1 項
    、第3 項、第41條第1 項前段、刑法施行法第1 條之1 規定
    ，並審酌被告甲○○交付其帳戶之存摺、金融卡、密碼予他
    人，幫助他人遂行詐欺財產犯罪，致被害人乙○○受有10萬
    元之損害，其犯後已坦承犯行，已有悔意，及其犯罪動機、
    手段、目的等一切情狀，量處有期徒刑3 月，並諭知如易科
    罰金以新台幣1 千元折算1 日。經核原判決認事用法並無不
    合，量刑亦屬適當，檢察官循被害人乙○○聲請上訴指摘原
    判決量刑過輕，為無理由，應予駁回。
五、查被告甲○○前於94年間，雖曾犯妨害風化罪，經台灣台中
    地方法院判處有期徒刑1 年4 月緩刑4 年確定，惟其緩刑已
    期滿未被撤銷，依法與未曾受有期徒刑以上刑之宣告同，此
    有臺灣高雄地方法院檢察署刑案資料查註記錄表可稽，其嗣
    後於本院審理時已與被害人乙○○達成和解，有和解筆錄可
    憑，其經此次偵、審程序及判刑教訓，當知所警惕而無再犯
    之虞，本院認其所宣告之刑，以暫不執行為適當，爰併予宣
    告緩刑2 年，以啟自新。另考量被告甲○○上開幫助詐欺之
    犯罪情狀，認除前開緩刑之宣告外，有賦予被告甲○○一定
    金額負擔以償還被害人乙○○之必要，審酌被告甲○○犯罪
    其個人並無所得利及被害人乙○○損失等事項，併予諭知被
    告甲○○應於99年10月31日前向被害人乙○○支付5 萬元（
    即刑事附帶民事訴訟事件和解筆錄中被告應給付之第1 期賠
    償金額），以彌補被害人乙○○之損失。
據上論結，應依刑事訴訟法第368 條，刑法第74條第1 項第1 款
、第2 項第3 款，判決如主文。
本案經檢察官林應華到庭執行職務。
中    華    民    國    99    年    8     月    31    日
                  刑事第八庭    審判長法  官  洪兆隆
                                      法  官  郭玫利
                                      法  官  張盛喜
以上正本證明與原本無異。
不得上訴。
中    華    民    國    99    年    8     月    31    日
                                      書記官  黃一秋
附錄本判決論罪科刑法條：
刑法第30條
幫助他人實行犯罪行為者，為幫助犯。雖他人不知幫助之情者，
亦同。
幫助犯之處罰，得按正犯之刑減輕之。
刑法第339條
意圖為自己或第三人不法之所有，以詐術使人將本人或第三人之
物交付者，處5 年以下有期徒刑、拘役或科或併科1 千元以下罰
金。
以前項方法得財產上不法之利益或使第三人得之者，亦同。
前二項之未遂犯罰之。

司法院資訊處製作；財團法人民間司法改革基金會備份。
